臺灣高等法院臺中分院刑事判決
110年度上訴字第1563號
上  訴  人  
即  被  告  胡智翔


選任辯護人  吳傑人律師
上列上訴人因違反毒品危害防制條例案件，不服臺灣彰化地方法
院110年度訴字第102號中華民國110年6月8日第一審判決（起訴
案號：臺灣彰化地方檢察署109年度偵字第7958、9086號），提
起上訴，本院判決如下：
    主  文
上訴駁回。
    犯罪事實
一、胡智翔明知甲基安非他命係屬毒品危害防制條例第2條第2項
    第2款所列管之第二級毒品，不得非法持有、販賣。緣其友
    人李○○(業經本院以109年度上訴字第1825號判決判處2年6月
    確定，下稱另案）意圖營利，基於販賣第二級毒品甲基安非
    他命之犯意，於民國109年3月間，在彰化縣某處，利用持有
    之蘋果廠牌IPHONE行動電話（含門號0000000000號SIM卡1張
    ，業經另案沒收）連結至網際網路，登入網路遊戲「老子有
    錢」，並以「給個贏的機會吧」作為暱稱，公然刊登「彰化
    鹿港有人找田地嗎？」之暗語，藉以暗示販賣甲基安非他命
    之意，經彰化縣警察局員林分局員警登入該網路遊戲發現後
    ，乃於109年3月10日7時許，佯裝為欲購買甲基安非他命之
    人，與李○○互加通訊軟體LINE好友，洽談毒品交易事宜，李
    ○○即與喬裝員警以新臺幣(下同)1500元之價格達成買賣甲基
    安非他命之合意。而胡智翔於同日至李○○位於彰化縣○○鄉○○
    ○街000巷00號住處，見李○○將欲出售予喬裝員警之甲基安非
    他命裝在鋁箔紙上，因而知悉李○○要販賣該甲基安非他命，
    竟基於與李○○共同販賣第二級毒品以營利之犯意聯絡，由胡
    智翔以膠帶黏封李○○裝好甲基安非他命之鋁箔紙，將鋁箔紙
    連同布玩偶裝入紙盒，再以膠帶黏封該紙盒之封口，待李○○
    確認佯裝員警已依約以便利商店代碼繳費1500元價金後，胡
    智翔即於同日13時35分許，騎乘車牌號碼000-0000號機車，
    搭載李○○前往彰化縣○○鄉○○路0段000號「全家超商」，與李
    ○○輪流操作超商內之FamiPort機臺，並持上開裝有甲基安非
    他命及布玩偶之紙盒至櫃臺繳費，採店到店方式，將該紙盒
    寄至彰化縣○○市○○路0段000號「全家超商」，再由喬裝員警
    於同年月17日領取收受，惟因佯裝員警並無買賣真意以致未
    遂。嗣經警於另案查扣甲基安非他命1包（業經另案沒收銷
    燬）、李○○持用之蘋果廠牌IPHONE行動電話1支（含門號000
    0000000號SIM卡1張，業經另案沒收）、犯罪所得1500元（
    業經另案沒收）。
二、案經彰化縣警察局員林分局報告臺灣彰化地方檢察署檢察官
    偵查起訴。
    理  由
壹、程序方面：
一、按不起訴處分已確定，有發現新事實或新證據之情形，得對
    於同一案件再行起訴，此觀刑事訴訟法第260條第1款規定自
    明。又所謂之新事實新證據，祇須為不起訴處分以前未經發
    現，且足認被告有犯罪嫌疑者為已足，並不以確能證明犯罪
    為必要，既經檢察官就其發現者據以提起公訴，法院即應予
    以受理，為實體上之裁判（最高法院44年台上字第467號裁
    判意旨參照）。且所謂新事實或新證據，祇須於不起訴處分
    時，所未知悉之事實或未曾發現之證據，即足當之，不以於
    處分確定後新發生之事實或證據為限，亦即此之新證據，不
    論係於處分確定前未經發現，抑或處分確定後所新發生者，
    均包括在內。故檢察官於不起訴處分確定後，因後續發現新
    事實或新證據，足認被告有犯罪嫌疑者，自得再行起訴（最
    高法院98年度台上字第6266號裁判意旨可參）。本案上訴人
    即被告（下稱被告）胡智翔上開犯行，曾經臺灣彰化地方檢
    察署檢察官以109年度偵字第4691、5266號為不起訴處分，
    且由該署檢察官依職權送請再議後，經臺灣高等檢察署臺中
    檢察分署以109年度上職議字第3112號處分書維持不起訴處
    分而駁回再議，嗣因臺灣彰化地方檢察署檢察官發現扣案紙
    盒內包裝甲基安非他命之鋁箔紙上所黏封之膠帶及黏封紙盒
    之膠帶，均採驗出與被告相符之DNA，有內政部警政署刑事
    警察局109年7月2日鑑定書在卷可稽，乃據此新證據認被告
    與另案被告李○○共同販賣甲基安非他命而就同一案件再行起
    訴，此觀卷附109年7月14日檢察官簽所載、前揭不起訴處分
    書、處分書甚明（見偵7958卷第1至4頁；偵4691卷第103、1
    04、133頁），是依前揭規定及說明，本案起訴程序並無不
    法。辯護人以：鑑定報告的指紋只能證明被告有包裝、接觸
    紙盒，不能證明被告與李○○有犯意聯絡，或被告有販賣意圖
    ，故新事實、新證據不足以動搖原來的處分、裁判基礎，原
    來的不起訴處分仍然有效等語為被告辯護，實無足採。
二、證據能力部分：
  ㈠證人即另案被告李○○於警詢所為之陳述，對被告胡智翔而言
    ，乃被告以外之人於審判外之言詞陳述，原則上無證據能力
    ，復查無李○○之警詢陳述有符合刑事訴訟法第159條之3之例
    外規定，從而依刑事訴訟法第159條第1項、第159條之5第1
    項規定，上開警詢之陳述並無證據能力。
  ㈡證人李○○於偵訊具結之證述具有證據能力：　
    按刑事訴訟法第159條之1第2項規定：「被告以外之人於偵
    查中向檢察官所為之陳述，除顯有不可信之情況者外，得為
    證據」，已揭示被告以外之人於偵查中向檢察官所為之陳述
    ，原則上為有證據能力，僅於顯有不可信之情況，始例外否
    定其得為證據。是被告如未主張顯有不可信之情況時，檢察
    官自無從就無該例外情形而為舉證，法院亦無庸在判決中說
    明無例外情形存在之必要；僅於被告主張有例外情形而否定
    其得為證據時，法院始須就有無該例外情形予以調查審認（
    最高法院107年度台上字第1306號裁判意旨參照）。又為確
    保被告對證人行使反對詰問權，證人於審判中，應依法定程
    序，到場具結陳述，並就其指述被告不利之事項，接受被告
    之反對詰問，其陳述固始得作為認定被告犯罪事實之判斷依
    據。惟於有刑事訴訟法第159條之3之情形，被告不能行使詰
    問，而法院已踐行現行之法定調查程序，給予被告充分辨明
    之防禦機會時，仍應認合於詰問權之容許例外。法院採用該
    未經被告詰問之證言，即不得指為違法（最高法院107年度
    台上字第2167號裁判意旨可參）。本案被告胡智翔、辯護人
    並未釋明證人李○○於檢察官偵訊時具結所為之證述，有何顯
    不可信之情況，原則上即應認證人李○○於偵查所為證述具證
    據能力；況李○○於原審審理時亦以證人身分到庭具結接受被
    告及辯護人之詰問，故被告之對質詰問權已受充分保障，則
    參諸上開最高法院裁判要旨，證人李○○偵訊中所為之證述具
    有證據能力。
  ㈢除有爭執之前揭部分外，檢察官及被告、選任辯護人於本院
　  言詞辯論終結前，就本判決後引之各項證據（含傳聞證據、
　  非傳聞證據及符合法定傳聞法則例外之證據）之證據能力，
　  均未聲明異議，本院認除前揭爭執部分已敘明如上外，其他
　  卷附具有傳聞證據性質之證據，並無任何違法取證之不適當
　  情形，以之作為證據使用係屬適當，自得採為認定事實之證
　  據。
貳、實體部分：
一、認定犯罪事實所憑之證據及理由：
　　訊據被告胡智翔矢口否認有何共同販賣甲基安非他命之犯行
    ，於本院辯稱：我不承認，我不知道裡面是毒品，沒有跟李
    ○○一起包裝，那天李○○說要去便利商店寄東西，我剛好肚子
    餓，就載他去全家便利商店，因為李○○不會操作那台機器，
    我也不會使用，我們就在那邊研究那台機器；我是在不知情
    的情況下跟李○○去寄的，不知道他要寄的東西裡面有甲基安
    非他命云云。辯護人則於本院為被告辯護稱：本案縱成立犯
    罪，因本案是警察假冒要購買毒品，不是真實買家，頂多是
    意圖販賣而持有，並非販賣未遂，何況被告與李○○並沒有犯
    意聯絡，因為LINE內容都是李○○對外散布有毒品可賣，不是
    被告散布，而且被告跟李○○在看守所的接見、會客紀錄，也
    可以證明被告在包裝當時不知情，是事後才知道包裝紙裡面
    是毒品；又本案唯一的證人李○○在檢察官誘導訊問下為不利
    被告之陳述，證明力薄弱，無法證明被告共同販賣或幫助販
    賣，請諭知被告無罪。惟查：
  ㈠被告雖抗辯其不知紙盒內裝有甲基安非他命云云，然就另案
    被告李○○於109年3月間，在彰化縣某處，以手機登入網路遊
    戲「老子有錢」，並利用暱稱「給個贏的機會吧」之帳號，
    公然傳送「彰化鹿港有人找田地嗎？」訊息，表示欲販賣甲
    基安非他命之意，經員警登入該網路遊戲發現後，乃於109
    年3月10日7時許，喬裝買家與另案被告李○○互加為LINE好友
    ，雙方約定以1500元達成買賣甲基安非他命之合意，經李○○
    確認佯裝員警已依約繳交1500元購毒價金後，即由被告胡智
    翔於同日13時35分許，騎乘機車搭載李○○至彰化縣○○鄉○○路
    0段000號「全家超商」，兩人輪流操作FamiPort機臺，並持
    裝有甲基安非他命及布玩偶之紙盒至櫃臺繳費，以店到店方
    式，寄至彰化縣○○市○○路0段000號「全家超商」，再由喬裝
    員警於同年月17日領取收受之事實，並不爭執，復據另案被
    告李○○於偵訊及原審審理時具結證述明確，且有監視器翻拍
    照片（見偵9086卷第75至79頁）、FamilyMart寄取貨單、扣
    案物照片（見偵9086卷第45至50、80頁）、網路遊戲「老子
    有錢」訊息畫面、通訊軟體LINE畫面翻拍照片（見偵3755卷
    第16、17頁；原審卷第57、58頁）、衛生福利部草屯療養院
    鑑驗書（見偵4078卷第37頁）及上開紙盒扣案之扣押筆錄、
    扣押物品目錄表（見偵9086卷第57至59頁）等在卷可稽；此
    外，復有扣於另案之甲基安非他命1包、李○○持用之蘋果廠
    牌IPHONE行動電話1支（含門號0000000000號SIM卡1張）、
    犯罪所得1500元得佐。又該甲基安非他命透明結晶1包，經
    送請衛生福利部草屯療養院以化學呈色法、氣相層析質譜法
    鑑定結果，確檢出甲基安非他命成分，驗餘淨重0.3481公克
    等情，有卷附衛生福利部草屯療養院109年3月23日草療鑑字
    第1090300339號鑑驗書1份足憑（見偵9086卷第81頁），是
    此部分堪認屬實。
  ㈡被告固否認有何販賣之情，並以前詞置辯。惟：
  ⒈被告確有參與包裝甲基安非他命至上開紙盒內，且於包裝時
    即知悉另案被告李○○要販賣交付甲基安非他命，有下列證據
    可以證明：
　⑴另案被告李○○於109年10月23日偵訊時具結證稱：109年10月8
    日警察去臺中看所守對我做筆錄，我那時候講的話有些有騙
    警察，警察有問我胡智翔知不知道他幫我寄什麼東西，我跟
    警察說胡智翔不知道，這部分不實在，胡智翔其實知道幫我
    寄什麼東西，他幫我寄安非他命。我用鋁箔紙包安非他命時
    ，胡智翔有在旁邊看到，包好後，我請胡智翔用膠帶幫我黏
    好，胡智翔並幫我放進紙盒後封好，紙盒應該也是胡智翔用
    膠帶幫我封起來，安非他命是從夾鏈袋倒進鋁箔紙內，這過
    程胡智翔有看到，胡智翔沒有問我要賣給誰，但他知道我賣
    給別人，所以寄給別人，我沒有誣陷胡智翔，今天跟之前講
    的不一樣是因為我怕牽扯到朋友，這次我講的都正確等語（
    見偵9086卷第137、139頁）；又於原審審理時以證人身份具
    結證述：（問：提示7958號卷第62頁李○○偵訊筆錄，你那時
    候具結作證說胡智翔幫你寄安非他命，他知道幫你寄什麼，
    你說你把安非他命用鋁箔紙包，他在旁邊看到，包好後你請
    他用膠帶幫你黏好，這些話是實話嗎？）對。（問：胡智翔
    幫你放進紙盒後封好，紙盒也是胡智翔幫你封起來的，這些
    話是實話嗎？）是。（問：胡智翔知道你在包安非他命？）
    是。（問：胡智翔知道你寄的是安非他命，在寄之前就知道
    了？）是。（問：提示7958號卷第63頁李○○偵訊筆錄，檢察
    官問胡智翔知道你這個要賣給網路的人，你回答他不知道，
    他沒有問你要賣給誰，但他知道你賣給別人，所以寄給別人
    ，這些話是實話嗎？）是。（問：為什麼叫胡智翔載你去全
    家便利商店？）我那時候頭暈暈的，身體有點不舒服，請他
    載我。（問：109年10月23日的偵訊當時你講的是正確的？
    ）是。（問：你為什麼一開始筆錄說胡智翔不知道你是在包
    毒品，後來又說一部分有說謊話，一部分說實話，為什麼有
    這種情況，還是警方有說供出毒品上游要給你減刑？）胡智
    翔又不是我上游，共犯也不能減刑，我也都判完了也不會減
    刑。（問：為何前後供詞不一致？）不想害到他。（問：後
    來不是有講到他？）員林偵查隊拿證據出來之後我不講不行
    。（問：…是否因為警方或檢方有給你看，內政部警政署刑
    事警察局的鑑定書確實在鋁箔及紙盒上面的膠帶有驗出胡智
    翔的DNA，你是覺得證據都已經到那裡了，所以無法再幫他
    掩飾，是否如此？）是等語明確（見原審卷第211、212、21
    4、216、217、218頁）。經衡另案被告李○○與被告係自幼玩
    伴，彼此感情甚篤，並無怨隙，業經被告陳明在卷（見原審
    卷第227頁；偵9086卷第164頁），且另案被告李○○就其己身
    所涉販毒犯行均坦承在卷，並經判處罪刑在案，實無圖邀減
    刑寬典而虛構毒品上手或共犯之動機，自無刻意設詞誣陷被
    告之必要。
　⑵又扣案之紙盒，經彰化縣警察局員林分局刑事實驗室採證並
    送內政部警政署刑事警察局鑑定結果，於1-1-1疑似毒品外
    袋上膠帶、1-4-1紙盒上膠帶，檢出同一男性DNA-STR型別，
    與被告DNA-STR型別相符，此有彰化縣警察局員林分局刑事
    實驗室紀錄、證物證單、勘察採證同意書、內政部警政署刑
    事警察局109年7月2日鑑定書存卷足佐（見偵9086卷第41至5
    1、55、56、73、74頁）；再對照卷附照片（見偵9086卷第4
    8、49）可知，上開1-1-1疑似毒品外袋上膠帶、1-4-1紙盒
    上膠帶之位置，核與另案被告證人李○○前揭所證被告以膠帶
    黏封裝有甲基安非他命之鋁箔紙、以膠帶黏封紙盒過程中，
    手指會碰觸膠帶而留下指紋之情相符，益徵另案被告李○○證
    述被告參與包裝甲基安非他命之過程，洵可採認。
　⑶至上訴理由暨選任辯護人辯護意旨雖稱：唯一證人李○○之證
    言前後不一，尚難作為認定被告有罪之證據。然證人之陳述
    有部分前後不符，或相互間有所歧異時，究竟何者為可採，
    法院仍得本其自由心證予以斟酌，非謂一有不符或矛盾，即
    應認其全部均為不可採信；又供述證據雖彼此稍異或先後不
    一，審理事實之法院仍可斟酌調查所得之各項證據，本於經
    驗法則、論理法則，作合理之比較，定其取捨，採用相同基
    本事實之陳述，非謂其中一有不符，即應全部不可採信。另
    案被告李○○於109年4月28日偵訊時固證稱：被告問我要寄什
    麼，我說要寄娃娃出去云云（見偵4691卷第71、72頁）；並
    於原審審理之初證稱：被告不知道我寄毒品，是隔幾天被告
    問我交給誰，我說裡面是毒品云云（見原審卷第209頁）。
    惟另案被告李○○係因怕牽扯被告，故為前揭不實證述，嗣經
    提示上開內政部警政署刑事警察局109年7月2日鑑定書，揭
    示1-1-1疑似毒品外袋上膠帶、1-4-1紙盒上膠帶上檢出被告
    DNA-STR型別之證據，李○○自覺證據已至此，無法再替被告
    掩飾，始供出被告參與之事實，此經另案被告李○○證述在卷
    （見偵9086卷第139頁；原審卷第217頁），
　　是另案被告李○○前揭迴護被告之證述，難以憑採。因之，另
    案被告李○○先後之證詞，縱稍有上述瑕疵可指，但本院依憑
    被告之部分自白，再斟酌卷附監視器翻拍照片、FamilyMart
    寄取貨單、扣案物照片、扣案紙盒、內政部警政署刑事警察
    局109年7月2日鑑定書等相關證據，本於經驗法則與論理法
    則，取其認為真實之一部，作為論罪之證據，自非法所不許
    ，是不能僅以另案被告李○○曾刻意維護被告而故為虛偽陳述
    ，遽認李○○所證全部不足採信。被告上訴理由、辯護人此部
    分辯護意旨，皆屬無據。
　⑷雖另案被告李○○於109年5月8日在監所接見其母親洪靖雯時，
    陳稱：被告不知我在幹嘛云云，並於109年5月11日接見被告
    時稱：我那天你也只知道我去寄娃娃而已云云，此經原審勘
    驗在卷（見原審卷第127、136頁），並有卷附接見明細表可
    稽（見偵7958卷第40頁），但如前所述，另案被告李○○經提
    示上開內政部警政署刑事警察局109年7月2日鑑定書而揭示1
    -1-1疑似毒品外袋上膠帶、1-4-1紙盒上膠帶上檢出被告之D
    NA-STR型別之證據前，始終袒護被告而為不實之陳述，是尚
    難以其上開接見時之陳述，憑為有利被告之認定。又辯護人
    雖稱從李○○筆錄可知，檢察官是以收押禁見做交換條件要李
    ○○指認被告共同販賣云云(見原審卷第130頁)，然綜觀李○○
    歷次偵訊筆錄，檢察官並無以羈押手段作為要李○○指認被告
    共同販賣之情形，辯護人所述，實屬無稽。
　⑸被告固又抗辯稱：我到李○○家後，我說肚子餓要去買東西，
    李○○說他剛好要寄夾娃娃的贈品，所以我們到便利商店去，
    我有買食物、飲料之後離開超商云云。惟經原審勘驗全家超
    商監視器結果，被告與李○○進入超商後，除輪流操作FamiPo
    rt機臺，持上開紙盒至櫃臺繳費外，並無食物、飲料或其他
    商品之消費、結帳行為，有勘驗筆錄、畫面翻拍照片可稽（
    見原審卷第122至124、145至167頁），足見被告係專程騎乘
    機車搭載李○○共同寄出裝有甲基安非他命之紙盒，被告前揭
    所辯，實無可採。
　⒉按共同實行犯罪行為之人，在合同意思範圍以內，各自分擔
    犯罪行為之一部，相互利用他人之行為，以達其犯罪之目的
    者，即應對於全部所發生之結果，共同負責，不問犯罪動機
    起於何人，亦不必每一階段犯行，均經參與。又關於犯意聯
    絡，不限於事前有所謀議，其於行為當時，基於相互之認識
    ，以共同犯罪之意思參與者，亦無礙於共同正犯之成立，且
    所參與者，苟係犯罪構成要件之行為，自屬共同正犯。再刑
    法上所謂販賣行為，係指以營利為目的，有償轉讓，故交付
    商品與收取價金，均屬販賣犯罪之構成要件行為，縱以幫助
    他人營利犯罪之意思，而有參與交付買賣標的物、收取貨款
    之販賣要件行為，自應論以共同正犯而非從犯。亦即就販賣
    毒品以言，舉凡接洽交易、討價還價，送交毒品、收取價金
    等各項作為，皆屬販賣毒品的構成要件以內行為，一旦參與
    ，即屬共同正犯，而非單純幫助犯（最高法院106年度台上
    字第2374、1785、1130號，105年度台上字第2800號裁判意
    旨參照）。準此，被告知悉另案被告李○○販賣甲基安非他命
    ，仍與李○○一同為包裝並寄交甲基安非他命之構成要件行為
    ，被告所為自屬販賣毒品罪之正犯，而非幫助犯。再者，販
    賣毒品罪之處罰基礎，在於行為人意圖營利，將持有之毒品
    讓與他人，使之擴散蔓延，其惡性表徵在散布之意涵上。是
    行為人意圖營利而購入毒品，其主觀上認知係為銷售營利，
    客觀上並有對外銷售之行為，乃販賣行為之具體實現。而行
    為人對不特定人或特定多數人行銷，進行宣傳、廣告，以招
    攬買主（例如在網路上或通訊軟體「LINE」群組，發布銷售
    毒品之訊息以求售），因現今網際網路發達，透過電子媒體
    或網路方式宣傳販毒之訊息，使毒品之散布更為迅速，依一
    般社會通念，其惡性已對於販賣毒品罪所要保護整體國民身
    心健康之法益，形成直接危險，故開始實行與販賣毒品罪構
    成要件之實現具有必要關聯性之行為，即已達著手販賣階段
    。另案被告李○○意圖營利，已對外行銷毒品，覓得買主，縱
    警方無購毒真意，仍應論以販賣未遂罪，而非意圖營利而持
    有毒品罪。辯護人於本院稱被告如成立犯罪，僅構成意圖營
    利而持有甲基安非他命，尚有誤會。
　⒊按販賣毒品者，其主觀上有營利之意圖，客觀上有販賣之行
    為，即足構成，至於實際上是否已經獲利，則非所問。又按
    販賣毒品屬重大犯罪，須科以重度刑責，故販賣毒品行為，
    均以隱匿方式為之，且既無公定價格，復容易因分裝而增減
    份量，而每次買賣之價量，亦常隨雙方關係深淺、資力、需
    求量及對行情之認知、來源是否充裕等因素，而異其標準，
    非可一概而論。是以販賣之人從價差或量差中牟利之方式雖
    異，然其意圖營利之販賣行為則無二致，蓋毒品均屬量微價
    高之物，販賣者皆有暴利可圖，茍非意圖販賣營利，一般人
    自無可能甘冒重度刑責而販賣毒品。再自一般社會通念以觀
    ，販賣毒品行為在通常情形下均係以牟利為其主要誘因及目
    的，是除非別有事證足認係單純轉讓，確無任何即刻或為日
    後之交易牟利意圖外，尚難據此即認販賣之證據有所未足，
    否則將造成知過坦承者難辭重典，飾詞否認者反得僥倖，而
    失情理之平。查另案被告李○○與喬裝買家之員警並無特殊情
    誼，如無利可圖，焉有平白甘冒觸犯重罪遭查緝風險而著手
    販賣毒品行為之理；酌以李○○於另案供稱：我販賣甲基安非
    他命可以從中抽取一些來施用，賺一些量差等語（見另案原
    審卷第38頁），堪認被告與李○○就販賣第二級毒品犯行，具
    有從中賺取量差之營利意圖，當無疑義。
  ⒋辯護人於原審雖曾聲請傳訊證人即佯裝買家之員警，以證明
    何以員警見前揭李○○刊登之內容，即知悉是要販賣毒品；復
    於本院聲請再次傳訊李○○，欲證明被告並無共同販毒行為。
    惟李○○公然刊登「彰化鹿港有人找田地嗎？」，確係暗示有
    甲基安非他命可販賣乙節，已據李○○證述如前，且李○○因此
    次販賣甲基安非他命犯行，亦經另案判處罪刑確定，有卷附
    臺灣高等法院被告前案紀錄表得佐；再者，針對被告知悉紙
    盒內裝有供販賣用之甲基安非他命，並相偕持往寄送一事，
    迭據李○○於本案偵查、原審證述在卷，已臻明確，自無再予
    傳訊之必要。
  ㈢綜上，被告前揭辯詞及辯護人所為各節辯護，均不可採。本
    案事證明確，被告與另案被告李○○共同販賣第二級毒品甲基
    安非他命未遂之犯行，堪以認定，應依法論科。
二、新舊法比較：
  ㈠按行為後法律有變更者，適用行為時之法律，但行為後之法
    律有利於行為人者，適用最有利於行為人之法律，刑法第2
    條第1項定有明文，此乃規範行為後法律變更所生新舊法比
    較適用之準據法。該條規定所稱「行為後法律有變更者」，
    係指犯罪構成要件有擴張、減縮，或法定刑度有變更等情形
    ，故行為後應適用之法律有上述變更之情形者，法院應綜合
    其全部罪刑之結果而為比較適用。
  ㈡查本案被告行為後，毒品危害防制條例第4條等規定業於109
    年1月15日經總統以華總一義字第10900004091號令修正公布
    ，並自同年7月15日起生效施行。茲就與本案上訴部分有關
    者比較如下：修正前之毒品危害防制條例第4條第2項原規定
    ：「製造、運輸、販賣第二級毒品者，處無期徒刑或七年以
    上有期徒刑，得併科新臺幣一千萬元以下罰金。」，修正後
    之條文則為：「製造、運輸、販賣第二級毒品者，處無期徒
    刑或十年以上有期徒刑，得併科新臺幣一千五百萬元以下罰
    金。」，經比較修正前後之法律，新法有期徒刑及罰金之刑
    度均較修正前提高，是本案經新舊法比較結果，應以被告行
    為時之法律即修正前之毒品危害防制條例第4條第2項對被告
    較為有利。
三、論罪及法律適用：
　㈠按甲基安非他命係毒品危害防制條例第2條第2項第2款所管制
    之第二級毒品，不得非法持有、販賣。經核：
　⒈按於俗稱「釣魚」或「誘捕偵查」之情形，因行為人原即有
    販賣毒品營利之犯意，雖因經警設計誘捕，致實際上不能完
    成毒品交易，然因其原即具有販賣毒品之意思，客觀上又已
    著手於販賣行為，仍應論以販賣毒品未遂罪（最高法院102
    年度台上字第3427號裁判意旨可參）。本案另案被告李○○原
    即有販賣甲基安非他命之犯罪意思，員警依照另案被告李○○
    於網路傳送之「彰化鹿港有人找田地嗎？」販毒訊息而與另
    案被告李○○聯繫，此乃純係偵查技巧之實施，而另案被告李
    ○○既本有販毒之故意，且依約備妥甲基安非他命，夥同被告
    前往全家超商寄送，縱事後因員警無購毒真意，致無法完成
    交易，惟被告與另案被告李○○既已著手於販賣第二級毒品行
    為之實行，自構成販賣第二級毒品未遂罪。
　⒉核被告所為，係犯修正前毒品危害防制條例第4條第6項、第2
    項之販賣第二級毒品未遂罪。又被告為販賣而持有甲基安非
    他命之低度行為，應為其販賣之高度行為所吸收，不另論罪
    。
　㈡被告與共犯李○○間，有犯意聯絡及行為分擔，為共同正犯。
　㈢查被告前因公共危險案件，經臺灣彰化地方法院以106年度交
    簡字第2462號判決判處有期徒刑2月確定，於107年1月22日
    易科罰金執行完畢乙情，有臺灣高等法院被告前案紀錄表存
    卷足考，其於受有期徒刑執行完畢後，5年以內故意再犯本
    案法定本刑有期徒刑以上之罪，為累犯。考量刑法第47條累
    犯加重規定之立法理由，係因犯罪行為人之刑罰反應力薄弱
    ，需再延長其矯正期間，以助其重返社會，並兼顧社會防衛
    之效果，而審諸被告因前揭罪刑業經執行完畢，理應產生警
    惕作用而能自我控管，惟被告竟猶故意再犯本案，足見被告
    有其特別惡性，前罪有期徒刑之執行無成效，其對於刑罰之
    反應力顯然薄弱，本院考量倘仍以最低法定本刑為量刑之下
    限，未能反應被告於本案之犯罪情節，與罪刑相當原則有違
    ，而如加重其所犯法定最低本刑，並無使被告所受刑罰超過
    其應負擔之罪責，復無司法院大法官釋字第775號解釋意旨
    所指個案應量處最低法定刑，又無法適用刑法第59條規定減
    輕其刑，而應依此解釋意旨裁量不予加重最低本刑之情形（
    最高法院108年度台上字第338號裁判意旨足資參照），是本
    院認除販賣第二級毒品罪最重法定刑為無期徒刑部分，依刑
    法第65條第1項規定不得加重外，其餘法定刑部分加重其刑
    。
　㈣被告與另案被告李○○已著手於販賣第二級毒品行為之實行，
    惟因員警為誘出販毒者而假意進行毒品交易，並無買受之真
    意，致實際上不能完成毒品交易而未遂，應依刑法第25條第
    2項規定，按既遂犯之刑度減輕其刑，而被告同時具有加重
    減輕事由，應依法先加後減之（至於法定刑為無期徒刑部分
    ，因原即未依累犯規定加重，故僅依該條減輕之）。
　㈤沒收問題：
　⒈扣於另案之甲基安非他命1包(驗餘淨重0.3481公克)，雖係被
    告與另案被告李○○共同販賣之毒品，然上開毒品業經本院於
    另案李○○販賣毒品判決中諭知沒收銷燬確定，並已由臺灣彰
    化地方檢察署於110年9月16日執行銷燬完畢（見原審卷第37
    、40頁；本院卷第91頁），是本案自無再予重複諭知沒收銷
    燬之必要。
  ⒉扣於另案之蘋果廠牌IPHONE行動電話1支（含門號0000000000
    號SIM卡1張），係共犯李○○所使用，被告並無該行動電話及
    SIM卡之處分權，尚無從對被告宣告沒收。
　⒊有關共同正犯犯罪所得之沒收、追繳或追徵，近年改採沒收
    或追徵應就各人所分得者為限之見解。又所謂各人「所分得
    」，係指各人「對犯罪所得有事實上之處分權限」，法院應
    視具體個案之實際情形而為認定：倘若共同正犯各成員內部
    間，對於不法利得分配明確時，固應依各人實際分配所得沒
    收；然若共同正犯成員對不法所得並無處分權限，其他成員
    亦無事實上之共同處分權限者，自不予諭知沒收。至於上揭
    共同正犯各成員有無犯罪所得、所得數額，係關於沒收、追
    繳或追徵標的犯罪所得範圍之認定，因非屬犯罪事實有無之
    認定，並不適用「嚴格證明法則」，無須證明至毫無合理懷
    疑之確信程度，應由事實審法院綜合卷證資料，依自由證明
    程序釋明其合理之依據以認定之（最高法院104年度台上字
    第3937號裁判意旨得參）。本案販賣毒品所得1500元係由另
    案被告李○○取得，被告並未分得任何款項，業經被告、李○○
    供明，依前揭說明，毋庸於本案諭知沒收。
四、維持原判決之理由：
　㈠原審法院審理結果，認被告前揭共同販賣第二級毒品未遂之
    犯行，事證俱屬明確，乃依累犯規定加重其刑（除最重法定
    刑為無期徒刑部分不得加重外），並以行為人之責任為基礎
    ，審酌被告明知毒品對身心之危害，無視國家對毒品犯罪之
    禁令，知悉甲基安非他命具有成癮性，服用後會產生依賴性
    ，戒解不易，竟販賣第二級毒品甲基安非他命，實該非難，
    又本案因佯裝為買家之員警本無購買毒品意思而僅構成未遂
    犯，再審酌本案交易毒品之數量僅1包，金額僅1500元，被
    告參與之行為為包裝、交付毒品，且未獲有利益，亦經另案
    被告李○○證述在卷（見偵9086卷第149頁），暨被告自陳高
    職畢業之學歷，工作是曳引車司機，經濟小康，未婚，家有
    母親、妹妹之智識、家庭生活狀況等一切情狀，量處有期徒
    刑3年10月，並就沒收部分為相關之說明（至原判決主文欄
    雖漏未諭知沒收銷燬甲基安非他命，惟於本院審理期間，該
    包甲基安非他命業經另案沒收銷燬完畢，原審未及審酌，但
    因對判決結果不生影響，故無庸以此理由予以撤銷改判）等
    情，經核原判決所為認事用法並無違誤，量刑亦稱妥適。
　㈡綜上所陳，被告所提上訴理由，不足以動搖原判決所為事實
    認定或量刑判斷，為無理由，應予駁回。
據上論斷，應依刑事訴訟法第368條，判決如主文。
本案經檢察官劉智偉提起公訴，檢察官張慧瓊到庭執行職務。
中    華    民    國    110   年    12    月    16    日
            刑事第五庭　  審判長法　官　鄭　永　玉
                                法　官　許　文　碩
                                法　官　周　莉　菁
以上正本證明與原本無異。              
如不服本判決應於收受送達後二十日內向本院提出上訴書狀，其
未敘述上訴理由者，並得於提起上訴後二十日內向本院補提理由
書狀（均須按他造當事人之人數附繕本）「切勿逕送上級法院」
。因疫情而遲誤不變期間，得向法院聲請回復原狀。
                                書記官  王　朔　姿
　　　　　　　　　　　　　　　　
中　　華　　民　　國　　110 　年　　12　　月　　16　　日